【裁判字號】    96,簡上,855
【裁判日期】    970205
【裁判案由】    詐欺
【裁判全文】
臺灣板橋地方法院刑事判決            96年度簡上字第855 號
公  訴  人  臺灣板橋地方法院檢察署檢察官
上  訴  人  乙○○
即  被  告
上列上訴人即被告因詐欺案件，不服本院96年度簡字第3836號中
華民國96年6 月14日第一審簡易判決（聲請簡易判決處刑案號：
96年度偵字第3552 號），提起上訴，本院判決如下：
    主  文
原判決撤銷。
乙○○幫助意圖為自己不法之所有，以詐術使人將本人之物交付
，累犯，處有期徒刑月，如易科罰金，以新臺幣壹仟元折算壹
日，減為有期徒刑壹月又拾伍日，如易科罰金，以新臺幣壹仟元
折算壹日。
    事  實
一、乙○○曾因侵占案件，經臺灣高雄地方法院判處有期徒刑4
    月確定，於民國93年8 月22日執行完畢。詎猶不知悔改，能
    預見提供金融機構帳戶之存摺、印章提款卡及密碼等帳戶資
    料予他人使用，足以幫助他人提領獲取詐欺之犯罪所得，竟
    仍基於縱若有人持以詐欺犯罪亦無違反其本意之幫助詐欺之
    不確定故意，於95年7 月19日，至台北富邦商業銀行苓雅分
    行（下稱富邦銀行）開設帳號000000000000號帳戶，並於同
    年月25日前之某日，在不詳地點，將上開帳戶之存摺、印章
    提款卡及密碼等帳戶資料，交付予不詳之成年人，而幫助該
    不詳成年人所屬之犯罪集團遂行詐欺犯行。嗣該犯罪集團成
    員即基於詐欺之故意，於同年7 月25日，在不詳處所，利用
    該處電腦設備連結網際網路至某網站聊天室後，與甲○○相
    約於臺北縣板橋市新埔捷運站見面，並要求甲○○必須先持
    提款卡至自動櫃員機前操作以確認並非警察人員，致甲○○
    不疑而陷於錯誤，並按照該人之指示，先於同日晚上8 時33
    分許，在新埔捷運站附近便利商店內之新光商業銀行自動櫃
    員機，轉帳匯款新臺幣（下同）18,018元至張簡豐修之合作
    金庫銀行帳戶內（張簡豐修已經原審判處有期徒刑3 月確定
    ），再於同日晚上9 時45分許及11時5 分許，陸續匯款29,0
    00及30,000元至乙○○上開台北富邦銀行之帳戶內。嗣甲○
    ○發覺有異始知上當受騙報警處理，而循線查得上情。
二、案經臺北縣政府警察局板橋分局移送臺灣板橋地方法院檢察
    署檢察官偵查後聲請簡易判決處刑。
    理  由
一、訊據被告乙○○固不否認其有開設上開銀行帳戶，惟矢口否
    認有何幫助詐欺之犯行，辯稱：當初我是去事宜貿易公司應
    徵工作，對方說要先開薪資帳戶，所以我便開設富邦銀行及
    中信銀行之戶頭，開戶後我只有將存摺影本給對方，沒有給
    他密碼或其他帳戶資料；之後對方要我等通知，我便將存摺
    、提款卡、密碼單及印章放在機車置物箱內；我當時有變更
    密碼，但我將新密碼也寫在密碼單上。帳戶資料何時失竊不
    清楚，直到95年7 月26日富邦銀行通知我帳戶有異常情形，
    我才趕快凍結云云。
二、經查：
    (一)被害人甲○○經上開真實姓名年籍不詳之犯罪人員以上述
      手法詐騙，因不疑有他陷於錯誤而於95年7 月25日晚上9
      時45分許及11時5 分許，將29,000元及30,000元轉帳入被
      告上開銀行帳戶，嗣經被害人報案通報列管為警示帳戶等
      情，業據被害人甲○○於警詢中指述綦詳，並有證明被害
      人上揭匯款之自動櫃員機交易明細表、台北富邦商業銀行
      苓雅分行95年8 月8 日北富銀苓雅字第097 號函及其所附
      開戶資料暨帳戶交易明細查詢等資料在卷可稽，此部分事
      實，首堪認為真實。
    (二)再者，被告雖辯稱上開帳戶係為應徵工作而開設，嗣後將
      存摺、印章、提款卡及密碼置於機車置物箱內而失竊，並
      非伊交付他人云云。惟查，一般公司行號至多僅會要求已
      聘雇之員工開設金融帳戶以供匯入薪資之用，衡情斷無要
      求尚未受僱之應徵者開設金融帳戶之必要，更無要求應徵
      者開設二個以上之帳戶，是被告所稱：當初我至事宜貿易
      公司應徵工作，對方要求要先開設富邦銀行及中信銀行二
      個帳戶，我沒有去事宜公司上班乙節（本院準備程序筆錄
      第2 頁），核與常情甚悖。次查，就前開帳戶之帳戶資料
      如何失竊乙節，被告先在警詢中供稱：我於95年7 月26日
      因接獲帳戶異常之通知至樓下查看，才發現置物箱已被強
      力掀開云云，嗣在本院審理中則稱：不清楚帳戶資料何時
      、何地及如何遭竊，我是95年7 月26日才發現帳戶資料不
      見了云云，始終未能就其所辯帳戶失竊乙節提出任何證據
      以實其說，且被告既自承每天外出都騎乘前述機車等語（
      本院審判筆錄第4 頁），上開帳戶又如前所述於95年7 月
      25日前早已落入詐騙集團成員之手，則被告所言於95年7
      月26日始發現置物箱遭人強力掀開云云，更難置信。復衡
      諸被告自承開設上開富邦銀行及中信銀行之帳戶後，均未
      使用，只有將開戶存入之1 千元提領出來等情狀，應認上
      開帳戶之存摺、印章、提款卡及密碼等資料係被告於開設
      上開帳戶後交付他人，而非遭竊。
    (三)末查，金融帳戶係個人資金流通之交易工具，進出款項將
      影響其個人社會信用評價，具有強烈之屬人性及隱私性，
      應以本人使用為原則，且現今我國金融機構對國人申請帳
      戶，並無特別之資格限制，若無特殊或違法之目的，並無
      取得他人帳戶使用之必要；再詐騙犯罪人員利用他人金融
      帳戶作為其等為財產犯罪之匯款得款帳戶情形，廣為社會
      媒體報導，亦已為社會大眾所周知。且被告受有大學教育
      ，為智識正常，且有一定社會經驗之成年人，對上情自無
      不知之理，卻仍將其所有具私密性之上揭帳戶資料提供予
      不詳之成年人使用，而容任他人對外得以被告帳戶之名義
      無條件加以利用，足見被告於主觀上對於其提供帳戶之行
      為，縱令因而幫助他人為詐欺取財之行為，亦不違反其本
      意，其有幫助詐欺取財之不確定故意，至屬灼然。
    (四)綜上所述，本件事證明確，被告犯行洵堪認定，應予依法
      論科。
三、按刑法上之幫助犯，係對於犯罪與正犯有共同之認識，而以
    幫助之意思，對於正犯資以助力，而未參與實施犯罪之行為
    者而言。是以，如未參與實施犯罪構成要件之行為，且係出
    於幫助之意思提供助力，即屬幫助犯，而非共同正犯。本件
    被告基於幫助之犯意，提供上述銀行帳戶資料予不詳之成年
    犯罪人員，再由該人以詐術使被害人陷於錯誤，而匯款至被
    告所提供之銀行帳戶，再經不詳之「車手」提領，無證據證
    明被告有參與詐欺犯行之構成要件行為。故核被告所為，係
    犯刑法第30條第1 項、第339 條第1 項之幫助詐欺取財罪。
    原審認被告上揭犯行，罪證明確，予以論罪科刑，固非無見
    ；然查，中華民國九十六年罪犯減刑條例於96 年6月15日經
    立法院三讀通過，並於96年7 月16日施行，被告上開犯罪時
    間在96年4 月24日以前，復無中華民國九十六年罪犯減刑條
    例所列不予減刑之情形，合於減刑條件，原審未及審酌，未
    就被告所宣告之刑，於裁判時減其宣告刑，自有未洽。被告
    上訴否認犯罪，雖無理由，惟原審判決既有上開可議之處，
    仍應由本院合議庭予以撤銷改判。被告係幫助該不詳成年人
    所屬詐欺集團成員為詐欺取財之犯行，為幫助犯，依刑法第
    30條第2 項規定，減輕其刑。被告有如事實欄所載之犯罪及
    執行紀錄，此有臺灣高等法院被告前案紀錄表在卷可按，於
    5 年內再犯本件有期徒刑以上之罪，為累犯，應依刑法第47
    條第1項之規定加重其刑，並依法先加後減。爰審酌被告之
    行為對於被害人甲○○造成損害，且其行為助長社會上「人
    頭文化」歪風，導致詐欺犯罪追查不易，形成查緝死角，犯
    後飾詞狡卸，亦未賠償被害人，態度不佳，及其素行、犯罪
    之手段、生活狀況、智識程度、被害人因此所受損害等一切
    情狀，量處如主文所示之刑，並諭知易科罰金之折算標準，
    及依中華民國九十六年罪犯減刑條例第2 條第1 項第3 款之
    規定，減其刑期2 分之1 ，並諭知易科罰金之折算標準，以
    示懲儆。
據上論斷，應依刑事訴訟法第455 條之1 第1 項、第3 項、第36
9 條第1 項前段、第364 條、第299 條第1 項前段，刑法第339
條第1 項、第30條、第47條第1 項、第41條第1 項前段，刑法施
行法第1 條之1 第1 項、第2 項，中華民國九十六年罪犯減刑條
例第2 條第1 項第3 款、第7 條，判決如主文。
本案經檢察官陳伯均到庭執行職務。
中    華    民    國    97    年    2     月    5     日
              刑事第十三庭  審判長法  官  侯志融
                                  法  官  楊博欽
                                  法  官  歐陽漢菁
上列正本證明與原本無異。
不得上訴。
                                  書記官  李崇文
中    華    民    國    97    年    2     月    13    日
附錄本判決論罪法條：
刑法第339 條：
意圖為自己或第三人不法之所有，以詐術使人將本人或第三人之
物交付者，處五年以下有期徒刑、拘役或科或併科一千元以下罰
金。
以前項方法得財產上不法之利益或使第三人得之者，亦同。
前二項之未遂犯罰之。


司法院資訊處製作；財團法人民間司法改革基金會備份。
